【裁判字號】    92,上訴,555
【裁判日期】    920610
【裁判案由】    違反毒品危害防制條例
【裁判全文】
臺灣高等法院高雄分院刑事判決                    九十二年度上訴字第五五五號
    上  訴  人
    即  被  告  甲○○
    上  訴  人
    即  被  告  乙○○
    共      同
    指定辯護人  本院公設辯護人  孫妙岑
右上訴人因違反毒品危害防制條例案件，不服臺灣高雄地方法院九十一年度訴字第一
九四二號中華民國九十二年一月三十日第一審判決（起訴案號：臺灣高雄地方法院檢
察署九十一年度偵字第四四八五號），提起上訴，本院判決如左：
    主  文
原判決撤銷。
甲○○、乙○○均無罪。
    理  由
一、公訴意旨以：被告甲○○、乙○○為男女朋友，基於犯意之聯絡，以行動電話門
    號0000000000號為聯絡工具，連續於民國九十一年二月二十五日、二
    十六日在高雄市苓雅區○○○路與輔仁路口，以新台幣（下同）一千元至二千元
    ，先後販賣第一級毒品海洛因予傅建忠、張明祥多次。嗣同年月二十七日傅建忠
    、張明祥因涉嫌竊盜案件，經警循線查獲，並於傅建忠住處搜索時扣得海洛因二
    小包，傅建忠、張明祥因而供出海洛因來源，並於同日二十時四十五分許，在上
    開路口附近以公共電話撥打行動電話門號0000000000號，向被告二人
    表示欲再買一包一千元之海洛因後，協同警方於同日二十一時許，在上開路口查
    獲被告二人，並當場由被告甲○○右邊褲袋內自行取出之衛生紙團內，扣得欲售
    予傅建忠之第一級毒品海洛因一小包淨重○零點一八公克。因認被告二人共同涉
    犯毒品危害防制條例第四條第一項販賣第一級毒品罪嫌及同條第五項之販賣第一
    級毒品未遂罪嫌云云。
二、公訴人認被告二人共同涉犯於右揭時地販賣第一級毒品海洛因之犯行，係以證人
    傅建忠、張明祥於警詢及偵查中之證述，佐以被告二人並不否認因接聽傅建忠來
    電而騎車至查獲現場，且經檢察官函調被告乙○○右開行動電話門號，自九十一
    年二月二十五日至同年月二十七日之通話紀錄，該電話之通話位置在證人傅建忠
    、張明祥供述購買海洛因之時間，確實均在高雄市苓雅區○○○路附近，亦有通
    聯紀錄在卷足憑，益見證人二人上開之指述堪可採信。被告二人企圖辯稱扣案之
    毒品非渠等所有，甚至指稱係綽號「阿弟」的，然經查獲員警林建全所證述過程
    ，扣案之海洛因一包確係被告甲○○從褲袋內取出，被告二人所辯不足採信，為
    其主要之論據。
三、按犯罪事實應依證據認定之，無證據不得推定其犯罪事實；不能證明被告犯罪者
    ，應諭知無罪之判決，刑事訴訟法第一百五十四條、第三百零一條第一項分別定
    有明文。又認定不利於被告之事實，應依積極證據，茍積極證據不足為不利於被
    告事實之認定時，即應為有利於被告之認定，更不必有何有利之證據。次按法院
    固應依職權調查證據，但並無蒐集證據之義務，法院調查之範圍以審判中案內所
    存在之一切證據為限，案內所不存在之證據，即不得責令法院為發現真實，應依
    職權從各方面詳加蒐集、調查，亦經最高法院八十七年度台非字第一號判決闡釋
    綦詳。
四、訊據被告二人固坦承由被告甲○○接聽傅建忠撥打行動電話門號0000000
    000號後，始與被告乙○○同至高雄市苓雅區○○○路與輔仁路口等情，惟被
    告二人均矢口否認有何販賣海洛因毒品之犯行，被告甲○○辯稱：伊未販賣海洛
    因給傅建忠、張明祥二人，只知道有一位叫「阿忠」打來電話叫我們去建國一路
    與輔仁路口之超商；海洛因不是在伊身上拿出來的，係警察在附近地上找到的云
    云。被告乙○○則辯稱：查獲當晚係甲○○幫伊接聽電話，傅建忠先前曾向伊借
    錢，借錢金額沒有多少；查扣之海洛因，不是在伊或甲○○身上找到，係在旁邊
    地上找到；伊未於二十五日、二十六日賣海洛因給傅建忠、張明祥二人七、八次
    云云。
五、經查：
（一）證人傅建忠雖於警詢中供稱︰我先後於九十一年二月二十五日上午十時三十分
      許、下午三時許、五時許；同年月二十六日上午十時三十分許、下午三時許，
      在高雄市○○○路與輔仁路口７—超商門口前見面交易海洛因，均先撥打行
      動電話門號0000000000號給被告，並約在該地點向渠等購買海洛因
      ，每包價格一千元或二千元，九十一年二月二十七日夜間八時四十五分許，與
      被告二人聯繫欲購買一包一千元之海洛因，共有九次之多云云。嗣於偵查中先
      稱︰因被警方刑求，才會承認係向被告二人購買海洛因，在查獲地點購買毒品
      海洛因，係打電話約「阿弟仔」出來的等語，嗣稱：是張明祥叫我打電話給乙
      ○○，我們共向他們拿七、八次等語，不久又稱：查扣之海洛因是「阿弟仔」
      丟的，我打電話給乙○○，是「阿弟仔」剛好去找乙○○，所以「阿弟仔」就
      先過來找我，隔五分鐘後，乙○○再過來找我云云。證人傅建忠前後指證相歧
      互異，則其上述指證之真實性已有可疑。
（二）證人張明祥固於警詢中供稱︰我都是係拜託傅建忠向被告二人購買海洛因，購
      買時間分別為九十一年二月二十五日上午十時三十分許、下午五時許；同年月
      二十六日上午十時三十分許、下午三時許；同年月二十七日夜間八時四十五分
      許，與傅建忠約好被告二人，都在建國一路與輔仁路口附近之７—超商門口
      前見面，係以撥打行動電話門號0000000000號給被告二人約定，共
      交易將近十次之多，海洛因每包二千元或一千元云云。嗣於偵查中供稱︰警方
      刑求後才承認，不知道查扣之海洛因是誰的，亦未與傅建忠一起向被告二人購
      買海洛因；一個禮拜前去向被告二人買的，與傅建忠一起去建國路、輔仁路口
      買的，我們買好幾次，是傅建忠出面約他們出來云云。復於原審證稱︰於警詢
      中所言均實在，海洛因係傅建忠幫我買的，我與被告二人不認識，被警察抓到
      當天及三、五天前，都買過海洛因，購買海洛因之時間、地點、次數皆如伊於
      警詢中所言無誤；伊於警詢中所言不實在，因意識不清，毒癮發作云云。證人
      張明祥前後證述之內容反覆不一，或不認識被告二人，均由傅建忠聯絡被告，
      卻又具體指明被告所使用行動電話門號，即使於原審所證查獲當天及三、五天
      前都買過海洛因，時間、次數均詳如警詢筆錄云云，然查獲當日係二月二十七
      日，則當日之三、五天前，無論如何換算亦不可能是二十五日及二十六日，卻
      又稱警詢所指證二十五日、二十六日共買四次均屬實，顯然已係矛盾。且其較
      為具體指證之警詢筆錄內容，竟係證人於毒癮發作時由員警所製作之情，亦經
      證人即查獲之小隊長陳立彪於原審結證無訛（見原審卷第九○頁），益徵證人
      張明祥證述內容有瑕疵存在。
（三）證人之證述，如無瑕疵可指，而就其他方面調查，又與事實相符，其證述固足
      採為判決之基礎，惟其證據之本身尚有瑕疵，則在此瑕疵未予究明以前，遽採
      為有罪之根據，仍難謂為適法（最高法院八十四年台上字第七四五號判決要旨
      參照）。再者，證人對於被告之指證，因個人之恩怨或利害關係，恐有不實之
      處，為擔保其所為不利被告陳述之真實性，應有足以令人確信其陳述為真實之
      補強證據，始能資為論罪之依據，雖其所補強者，非以犯罪事實之全部為必要
      ，但亦須因補強證據與之相互利用，本於推理作用，在客觀上足以使人對該犯
      罪事實得確切之心證者，始足當之（最高法院八十八年度台上字第六○七四號
      判決要旨參照）。
（四）證人傅建忠、張明祥均指稱︰都在建國一路與輔仁路口７—超商門口前撥打
      被告乙○○0000000000號行動電話，與被告二人聯繫，均約定在高
      雄市苓雅區○○○路與輔仁路口７—超商門口前交易海洛因等語。上述路口
      附近裝置公用電話者分別為︰高雄市苓雅區○○○路七六號之二「統一超商股
      份有限公司」，電話號碼各為0000000（公編︰0000000號）、
      0000000號（公編︰0000000號），另一具裝置在高雄市○○區
      ○○路一四四號，電話號碼為0000000號（公編︰0000000號）
      ，此有中華電信股份有限公司提供之電話明細表二張附卷足憑。然經核對檢察
      官於偵查中所函調被告乙○○所使用上開門號自九十一年二月二十五日起至同
      年月二十七日止全部雙向通聯紀錄，除九十一年二月二十七日夜間八時五十九
      分許，曾有電話號碼0000000之公用電話與被告乙○○所持用之上開門
      號通話聯絡二十六秒外，上述三門公用電話號碼均未曾與被告乙○○所持用之
      上開門號有通話聯絡之紀錄，而傅建忠、張明祥於二月二十七日十八時許，即
      因竊盜罪嫌為警查獲，堪認證人傅建忠、張明祥於該案查獲前，並未在該處撥
      打被告上開行動電話門號，證人於警詢中之供證情節，並無足以令人確信其指
      述為真實之補強證據，資為論罪之依據。
（五）再詳細比對被告乙○○所使用之0000000000號行動電話自九十一年
      二月二十五日起至同年月二十七日止全部雙向通聯紀錄及中華電信股份有限公
      司提供之電話明細表二張，被告乙○○所持用上開行動電話門號，於九十一年
      二月二十五日上午九時三十四分許、上午九時三十五分許，有公用電話號碼【
      0000000號】撥打之紀錄；同日下午五時四十分許，有公用電話號碼【
      0000000號】撥打之紀錄；九十一年二月二十六日上午十時二十六分許
      、上午十時二十九分許、上午十一時四十五分許、上午十一時四十六分許，有
      公用電話號碼【0000000號】、【0000000號】及【00000
      00號】撥打之紀錄；同日下午一時四十九分許、下午三時二十三分許，有公
      用電話號碼【0000000號】、【0000000號】撥打之紀錄；九十
      一年二月二十七日上午七時二十五分許、上午十一時三十分許、上午十一時三
      十一分許、上午十一時五十四分許、中午十二時五十三分許，有公用電話號碼
      【0000000號】、【0000000號】、【0000000號】、【
      0000000號】等撥打之紀錄；同日下午三時三十分許、下午七時零八分
      許、下午七時二十三分，有公用電話號碼【0000000號】、【0000
      000號】、【0000000號】撥打之紀錄；九十一年二月二十七日夜間
      七時五十八分許、夜間八時十分許、夜間八時二十一分許、夜間八時三十一分
      、夜間八時四十四分許、夜間八時五十七分許，有公用電話號碼【00000
      00號】、【0000000號】、【0000000號】、【000000
      0號】等撥打紀錄。
（六）準此，以證人傅建忠、張明祥於警詢中所指打電話給被告購買海洛因之時間對
      照右揭通聯紀錄，最有可能使用者，分別係《0000000號、00000
      00號》此二門公共電話。但此二門公共電話，非屬右揭７—超商門口附近
      之公共電話，則證人傅建忠所證「我都是在建國一路與輔仁路口７—超商門
      口前時，打給被告行動電話0000000000號給他們，有九次之多」云
      云，與事實顯有未合。且證人傅建忠、張明祥於二月二十七日十八時許即因竊
      盜案被警逮捕，其後據小隊長陳立彪所證傅建忠共打過三通電話，其中二通是
      在警局用張明祥之行動電話，另一通即用７—超商門口前之0000000
      號撥打（見原審卷第九一頁），而證人張明祥毒癮發作且不認識被告二人，行
      動又遭員警限制，參照上述通聯紀錄，二月二十七日十八時以後，仍不斷有上
      述《0000000號、0000000號》撥打給被告乙○○之通話紀錄，
      苟如證人傅建忠或張明祥確係使用此二門公共電話撥打給被告聯絡購買海洛因
      之情，除非另有他人利用此二門公共電話與被告聯繫，否則證人二人當時既經
      警逮獲，豈有可能再於同日二十時許又不斷撥打該二門公共電話給被告共計四
      次之多？此等事證均核與證人於警詢筆錄之內容不符，顯見其指證向被告購買
      海洛因九次或十次之供述，尚難遽為被告不利之論據。
（七）至於證人傅建忠確於二十七日二十時五十九分許，於警方戒護下，在高雄市苓
      雅區○○○路與輔仁路口附近７—超商門口前，以公用電話號碼00000
      00號撥打被告乙○○所持用之行動電話門號0000000000聯繫，約
      十多分鐘後，被告乙○○騎乘機車附載甲○○，騎至高雄市苓雅區○○○路與
      輔仁路口附近，因見傅建忠著有腳鐐，有所警覺而欲逃跑，警員經傅建忠指認
      後，即上前逮捕被告二人，當場搜索被告乙○○未搜獲任何毒品，因被告甲○
      ○是女性，乃要求自行取出身上物品，經其拿出皮夾、零錢及一團衛生紙放在
      地上，陳立彪小隊長旋即發現衛生紙團內有海洛因一小包，惟被告甲○○矢口
      否認該包毒品為其所有等情，已據證人即查獲員警林建全、蔣忠勇、謝志芳於
      偵查及原審時證述明確，堪可認定。
（八）惟右開扣得之海洛因毒品若確係被告甲○○所有，該包海洛因是否係預備販售
      給證人傅建忠之毒品，應視傅建忠當時去電被告二人時是否有購買毒品之意思
      表示，倘確有上揭要約表示，縱在警方戒護下並無實際購買之真意，但被告二
      人如已有販賣毒品之故意，且依約攜往交付，即已著手實施販賣行為，固無疑
      義。但查，證人傅建忠於７—超商門口前，以公用電話號碼0000000
      號撥打給被告時，並無任何員警清楚其通話內容，已據證人陳立彪小隊長在原
      審結證明確（見原審卷第九一頁），則被告甲○○身上攜帶一小包海洛因，因
      其經通緝在案且持有毒品海洛因，致見警埋伏即與被告乙○○逃跑，如此若認
      定被告二人係依約而來販賣海洛因，尚嫌速斷。蓋被告甲○○被警逮獲時雖然
      持有毒品海洛因一小包，但持有毒品之原因不一，或供己施用，或寄藏保管，
      或預備無償轉讓他人，或意圖販賣而持有等情，在無其他積極事證佐證下，為
      警查扣之海洛因一小包，與被告二人是否確欲販賣給證人傅建忠之本件待證事
      實，並無必然之關連性。況被告二人始終否認有販賣海洛因予傅建忠，當晚不
      知傅建忠約找他去超商門口見面是何事，亦無積極證據足認證人傅建忠當次去
      電內容係表示要購買毒品，且證人傅建忠經原審及本院多次傳喚，並予拘提，
      均未到庭說明，自難徒憑上開為警查扣之第一級毒品海洛因一小包，據以推論
      證人傅建忠、張明祥關於被告二人販賣毒品海洛因指證之真實性已達於可確信
      之程度。
（九）按認定犯罪事實所憑之證據，其為訴訟上之證明，須於一般之人均不致有所懷
      疑，而得確信其為真實之程度，始得據為有罪之認定，倘其證明尚未達到此一
      程度，而有合理之懷疑存在時，即不得遽為科刑之判決，此為刑事訴訟法採證
      據裁判及無罪推定之基本原則。證人傅建忠、張明祥雖曾指稱向被告二人購買
      第一級毒品海洛因多次，惟除此不利指證外，別無其他證據足資認定證人所述
      向被告二人購買海洛因是否與事實相符，且其前後所供情節不一其詞，並證述
      於短短二日內各以五次、四次向被告一再購買海洛因施用，亦有不盡合理之處
      ，顯有瑕疵可指，自不能僅憑證人尚有瑕疵之指述，資為被告二人販賣毒品海
      洛因之論據。公訴人認被告共同涉犯販賣第一級毒品之犯行，所為舉證在客觀
      上尚未達於一般人均不致有所懷疑，而得確信被告犯罪之程度，本案既尚有合
      理懷疑存在，於被告所辯非全無可採之情況下，自不得將一般經驗上有利被告
      之其他合理情況逕予排除，依「罪證有疑，利於被告」之法則，即應作有利於
      被告之認定。雖被告二人所辯扣案之海洛因非渠等所有，且由證人傅建忠憑空
      杜撰捏造係「阿弟仔」男子所有，但其所提供所謂「阿弟仔」之行動電話門號
      ，經檢察官詳予調查後，發現該行動電話用戶為黃鵬仁，目前仍為正常使用狀
      態，帳單寄送地址係台南縣永康市，而參之卷附之該行動電話自九十一年二月
      二十五日起至同年月二十七日止之雙向通話紀錄，該用戶之通話位置均在台南
      縣市，此有臺灣大哥大股份有限公司雙向通聯紀錄乙份在卷可稽，顯見該人並
      未至高雄地區。被告所持之辯解，縱屬不能成立，但如無積極證據足以證明犯
      罪行為，自不能以推測或擬制之方法，以為裁判之基礎。
六、綜上所述，證人傅建忠、張永祥指證前後歧異，與事實不符而顯有瑕疵，又無其
    他證據足資證明其指證之真實性，尚難以證人二人有瑕疵之指證，遽認被告二人
    有販賣第一級毒品之犯行，應認右開證據尚不能證明被告二人犯罪。原審未予詳
    查，而論處被告二人販賣第一級毒品未遂之罪刑，自有未合。被告上訴意旨執此
    而指摘原判決不當，為有理由，應由本院將原判決撤銷改判，另為被告二人均無
    罪之諭知。
據上論結，應依刑事訴訟法第三百六十九條第一項前段、第三百六十四條、第三百零
一條第一項，判決如主文。
本案經檢察官郭振昌到庭執行職務。
中      華      民      國     九十二    年      六     月      十      日
                              臺灣高等法院高雄分院刑事第三庭
                                  審判長法官  周賢銳
                                        法官  謝宏宗
                                        法官  黃建榮
右正本證明與原本無異。
被告不得上訴。
檢察官如不服本判決應於收受本判決後十日內向本院提出上訴書狀，其未述上訴理
由者，並得於提起上訴後十日內向本院補提理由書狀（均須按他造當事人之人數附繕
本)「切勿逕送上級法院」。
                                      書記官  鄭翠芬
中      華      民      國     九十二    年      六     月      十      日


司法院資訊處製作；財團法人民間司法改革基金會備份。
